【裁判字號】    95,上,6
【裁判日期】    950530
【裁判案由】    損害賠償
【裁判全文】
臺灣高等法院高雄分院民事判決             95年度上字第6號
上  訴  人  甲○○
被  上訴人  乙○○
上列當事人間請求損害賠償事件，上訴人對於民國94年12月8 日
臺灣高雄地方法院94年度訴字第1669號第一審判決提起上訴，本
院於95年5月17日言詞辯論終結，判決如下：
    主  文
原判決關於駁回上訴人後開第二項之訴部分，及訴訟費用之裁判
（除確定部分外）均廢棄。
被上訴人應再給付上訴人新台幣壹拾柒萬柒仟捌佰貳拾參元，及
自民國94年4 月5 日起至清償日止，按週年利率百分之五計算之
利息。
其餘上訴駁回。
第一（除確定部分外）、二審訴訟費用，由被上訴人負擔八分之
一， 餘由上訴人負擔。
   事實及理由
一、上訴人主張：被上訴人於民國93年5 月16日晚上7 時20分許
    ，駕駛車號8571-GQ 號自用小客貨車，沿高雄縣仁武鄉○○
    ○路向南行駛，途經該路與八德一路無號誌交岔路口，疏未
    注意車前狀況，並減速慢行、作隨時停車之準備，適上訴人
    騎乘車號WAT-692 號機車，沿八德一路向西行至該交岔路口
    ，被上訴人未煞停而撞及上訴人機車肇事，上訴人因此受有
    右髖臼粉碎性骨折、第3-4 、第4-5 腰椎椎間盤突出症，有
    明顯右側坐骨神經痛及右下肢無力、大小便失禁現象，並支
    出醫療費用計新臺幣（下同）14,113元、看護費36,000 元
    ，及受傷期間計39日無法工作之損失39,000元，又受有精神
    上損害，請求賠償2,000,000 元。爰依侵權行為法律關係請
    求被上訴人賠償所受損害計2,089,113 元及自起訴狀繕本送
    達翌日起至清償日止，按週年利率5%計算之利息，並陳明願
    供擔保聲請准為假執行宣告。
二、被上訴人則以：對於上訴人因本件車禍支出醫藥費、看護費
    及受有不能工作損失之金額並不爭執，然車禍原因鑑定結果
    ，上訴人左方車未讓被上訴人之右方車先行為肇事主因，被
    上訴人只是肇事次因，且上訴人請求之精神損害賠償金額過
    高，其請求之賠償金額並應扣除伊已給付之醫藥費及看護費
    4 萬元等語，資為抗辯。
三、原審判決被上訴人應給付上訴人32萬6734元本息，並為准許
    假執行之宣告，而駁回上訴人其餘之訴及假執行之聲請。上
    訴人就原審判決敗訴部分聲明不服，求為廢棄原判決不利部
    分，命被上訴人再給付上訴人176 萬2379元本息；被上訴人
    則求為判決駁回上訴。
四、被上訴人對於前揭時地肇事發生車禍，致上訴人受傷，上訴
    人因此支出醫療費用14,113元、看護費用36,000元，及受有
    減少工作收入損失39,000元，及兩造對於車故現場之交岔路
    口並未劃分幹、支線道，兩造都是直行車，上訴人係左方車
    、被上訴人係右方車等情，並不爭執，而被上訴人於事故發
    生後，已支付上訴人4 萬元，上訴人未自請求之賠償額中扣
    除，亦為上訴人自認（原審卷51頁、本院卷26頁），並有道
    路交通事故現場圖、道路交通事故調查報告表、財團法人私
    立高雄醫學大學附設中和紀念醫院診斷證明書、醫療費用收
    據16紙、證明書2 件可證（附民卷8 至27頁），堪信屬實。
    兩造所爭執事項為：(一)兩造對於車禍之發生是否均有過失？
    過失比例為何？(二)上訴人得請求賠償之金額為何？茲論述如
    下：
  (一)兩造對於車禍之發生是否均有過失？過失比例為何？
    1.上訴人稱伊固為左方車，但判斷足以通過路口，即無須讓
      右方車先行，且車禍發生時已進入交岔路口，而被上訴人
      一邊駕駛，一邊尋找右側門牌並與駕駛座旁之人講話，未
      注意上訴人機車，且經伊喊叫，誤踩油門、車往前衝才發
      生碰撞，應為肇事原因；伊就車禍之發生並無過失等語；
      被上訴人則辯稱：上訴人左方車未讓伊先行，過失較大，
      伊只是肇事次因等語。
    2.按車輛行至無號誌之交岔路口，未劃分幹、支線道者，如
      同為直行車，左方車應暫停讓右方車先行，道路交通安全
      規則第102 條第1 項第2 款定有明文。又汽車行駛時，駕
      駛人應注意車前狀況，隨時採取必要的安全措施；行經無
      號誌之交岔路口，應減速慢行，作隨時停車之準備，亦為
      同規則第94條第3 項、第93條第2 項第2 款所明文。查本
      件車禍發生地點之交岔路口並未劃分幹、支線道，且兩造
      汽、機車均係直行車，上訴人為左方車、被上訴人為右方
      車，為兩造所不爭執，則上訴人騎乘機車行經肇事地點之
      交岔路口時，自應暫停讓被上訴人之右方車先行。上訴人
      機車行駛至路口時，既已發現被上訴人轉頭找地址並與旁
      人講話，未注意其機車駛至，顯然極易發生衝撞而無法通
      過該路口，為安全駕駛人所得預料，竟未暫停讓右方來車
      先行通過，為有過失。而事故地點之交岔路口為速限40公
      里路段，被上訴人自認因當時天色昏暗，轉頭在找宴客地
      點，沒有注意到上訴人機車，時速約40至50公里等語，就
      事故之發生，亦有疏未注意車前狀況，且於無號誌交岔路
      口未減速慢行之過失。另上訴人稱係被上訴人誤踩油門而
      衝撞其機車等語，並未舉證證明，而無足採。至於本件車
      禍經臺灣高雄地方法院檢察署送請臺灣省高屏澎區車輛行
      車事故鑑定委員會及臺灣省車輛行車事故覆議鑑定委員會
      鑑定，固認上訴人駕駛系爭機車左方車未讓右方車先行，
      為肇事主因，被上訴人駕駛系爭自用小客貨車未注意車前
      狀況，為肇事次因，惟該鑑定結果未考量被上訴人超速行
      駛之原因，尚不足全然採憑。是以本院審酌雙方對於事故
      發生之原因力，認應各負擔50% 之過失。
  (二)上訴人得請求賠償之金額為何？
    1.按因故意或過失，不法侵害他人之權利者，負損害賠償責
      任。不法侵害他人之身體或健康者，對於被害人因此喪失
      或減少勞動能力或增加生活上之需要時，應負損害賠償責
      任。不法侵害他人之身體、健康，被害人雖非財產上之損
      害，亦得請求賠償相當之金額。民法第184 條第1 項前段
      、第193 條第1 項及第195 條第1 項前段分別定有明文。
    2.查被上訴人因過失肇事，致上訴人受有右髖臼粉碎性骨折
      及第3-4 、第4-5 腰椎椎間盤突出之傷害，有明顯右側坐
      骨神經痛及右下肢無力、大小便失禁現象，其過失與傷害
      間具有相當因果關係，自應對上訴人負損害賠償責任。茲
      所應審酌者，為上訴人各項請求之金額是否有據？爰分述
      如下：
    (1)醫療費部分：上訴人主張因所受傷害支出醫藥費用1 萬
      4113 元 ，業經提出支付收據16紙為憑，為醫療上之必要
      ，且為被上訴人所不爭執，堪認為真實，應予准許。
    (2)看護費部分：上訴人主張住院手術中需人照顧日常生活，
      支出看護費3 萬6 千元，經提出診斷證明書及支出證明書
      各一件為憑，且為被上訴人所不爭執，亦足認屬實，應予
      准許。
    (3)不能工作之損害部分：上訴人主張受傷後，計39日不能工
      作，受有損害3 萬9 千元，並提出高雄縣政府環境保護局
      函證明其受僱工作期間及日薪（原審卷42頁），為被上訴
      人所不爭執，應予准許。
    (4)精神慰藉金部分；查上訴人因本件車禍受有前述傷害，經
      治療後，仍遺有腰椎椎間盤突出症導致坐骨神經痛、肌力
      減退、大小便失禁等後遺症，經高雄醫學院骨科醫生證述
      在卷（偵查卷56頁），足認除肉體上之疼痛外，並致行動
      、生活之不便利，精神上自受到相當之痛苦。本院審酌事
      故發生、上訴人受害之情，及上訴人於事故發生時年60歲
      ，不識字，被上訴人為高職畢業，從事務農，收入不穩定
      等兩造之身分、地位、經濟狀況等一切情狀，認上訴人請
      求精神上損害賠償200 萬元，尚嫌過高，應予核減為100
      萬元，方屬公允，逾此數額之請求，為無理由。
    3.從而，上訴人因本件車禍所受損害合計為1,089,113 元（
      計算式為：14,113＋36,000＋39,000＋1,000,000 ＝
      1,089, 113）。本院審酌兩造各應負擔50% 之過失責任，
      已如前述，爰依民法第217 條第1 項之規定，酌減被上訴
      人應負擔之賠償額50% ，即應賠償上訴人54萬4557 元 （
      計算式：1,089,113 ×50﹪＝544,557 ，元以下四捨五入
      ）。惟被上訴人於事故發生後，已支付上訴人醫藥費及看
      護費計4 萬元，上訴人就曾收受此款項亦不爭執，自應予
      以扣除，是被上訴人應賠償之金額應為50萬4557元。
五、綜上，上訴人依侵權行為法律關係，請求被上訴人賠償損害
    ，其請求在50萬4557元及自94年4 月5 日起訴狀繕本送達翌
    日起，至清償日止，按週年利率5%計算之法定遲延利息範圍
    內，即屬有據，應予准許，逾此範圍之請求，為無理由，應
    予駁回。原審就上開應准許而超過32萬6734元部分，為上訴
    人敗訴之判決，尚有未洽，上訴意旨求予廢棄改判，為有理
    由，爰由本院予以廢棄改判如主文第2 項所示。至於上訴人
    之請求不應准許部分，原判決為上訴人敗訴之判決，並駁回
    其假執行之聲請，經核於法並無不合，上訴意旨就此部分求
    予廢棄改判，為無理由，應駁回其上訴。
據上論結，本件上訴為一部有理由，一部無理由，依民事訴訟法
第450 條、第449 條第1 項、第79條，判決如主文。
中    華    民    國    95    年    5     月    30    日
                            民事第六庭
                                審判長法官 許明進
                                法      官 朱玲瑤
                                法      官 謝肅珍
以上正本證明與原本無異。
如對本判決上訴，須於判決送達後20日內向本院提出上訴狀，其
未表明上訴理由者，應於上訴後20日內向本院提出上訴理由書（
均須按他造當事人之人數附繕本）。上訴時應提出委任律師或具
有律師資格之人之委任狀，並依附註條文規定辦理。
中    華    民    國    95    年    5     月    30    日
                                書  記  官 廖素珍
附註：
民事訴訟法第466 條之1 ：對於第二審判決上訴，上訴人應委任
律師為訴訟代理人，但上訴人或其法定代理人具有律師資格者，
不在此限。上訴人之配偶、三親等內之血親、二親等內之姻親，
或上訴人為法人、中央或地方機關時，其所屬專任人員具有律師
資格並經法院認適當者，亦得為第三審訴訟代理人。
第1 項但書及第2 項情形，應於提起上訴或委任時釋明之。


司法院資訊處製作；財團法人民間司法改革基金會備份。
